【裁判字號】    99,交訴,201
【裁判日期】    991101
【裁判案由】    肇事逃逸罪等
【裁判全文】
臺灣臺中地方法院刑事判決             99年度交訴字第201號
公  訴  人  臺灣臺中地方法院檢察署檢察官
被      告  丙○○
上列被告因肇事逃逸罪等案件，經檢察官提起公訴（99年度偵字
第7223號），被告於準備程序中就被訴事實為有罪之陳述，經告
以簡式審判之旨，並聽取意見後，本院合議庭裁定由受命法官獨
任進行簡式審判程序，判決如下：
    主    文
丙○○因過失傷害人，處有期徒刑陸月，如易科罰金，以新臺幣
壹仟元折算壹日；又駕駛動力交通工具肇事，致人傷害而逃逸，
處有期徒刑陸月，如易科罰金，以新臺幣壹仟元折算壹日。應執
行有期徒刑拾月，如易科罰金，以新臺幣壹仟元折算壹日。
    犯罪事實
一、丙○○為無汽車駕駛執照之人，於民國98年12月21日21時20
    分許，駕駛車牌號碼JK-9335號自用小客車，在臺中縣東勢
    鎮○○路291之11號（7-ELEVEN便利超商）前，欲路邊停車
    時，原應注意車前狀況，並隨時採取必要之安全措施。且依
    當時晴天、夜間有照明、路面柏油、無缺陷、無障礙物、視
    距良好等情況，並無不能注意之情形，竟疏未注意及此，而
    撞擊站在統一超商前之甲○○，致甲○○受有左脛骨開放性
    粉碎性骨折併腓神經受損、皮膚缺損及骨鋼板暴露之傷害。
    詎丙○○明知其肇事致甲○○受傷後，竟基於肇事逃逸之犯
    意，未留在現場協助救助甲○○，並靜候交通警察前往處理
    ，在倒車後，逕自駕駛前揭自用小客車逃離現場。嗣經7-EL
    EVEN便利超商店員丁○○聽見撞擊聲而外出查看，報警處理
    而循線查獲上情。
二、案經甲○○訴由臺中縣警察局東勢分局報告臺灣臺中地方法
    院檢察署檢察官偵查起訴。
    理    由
一、訊據被告丙○○對於前揭犯罪事實均供承不諱，核與告訴人
    甲○○於警、偵訊之指訴相符，並據證人丁○○於警詢及本
    院審理時證述明確，復有職務報告、道路交通事故現場圖、
    道路交通事故調查報告表（一）、（二）、臺中縣警察局疑
    似道路交通事故肇事逃逸追查表、事故現場照片、臺中縣警
    察局舉發違反道路交通管理事件通知單等在卷可憑，而告訴
    人甲○○因而受有上開傷害之事實，亦有童綜合醫院一般診
    斷書附卷可稽，足認被告之自白確與事實相符。
二、按汽車行駛時，駕駛人應注意車前狀況，並隨時保持必要之
    安全措施。道路交通安全規則第94條第3項定有明文。且依
    本件案發當時天候晴、夜間有照明、路面柏油、無缺陷、無
    障礙物、視距良好等情況，並無不能注意之情形，被告竟疏
    未注意及此，而在上開便利商店前，欲停車之際，疏未注意
    前方有告訴人，仍往前駛去，因而撞擊告訴人致釀此車禍，
    使告訴人受有左脛骨開放性粉碎性骨折併腓神經受損、皮膚
    缺損及骨鋼板暴露之傷害。則被告過失行為，與告訴人之傷
    害，有相當因果關係。
三、又按刑法第185條之4肇事逃逸罪之立法理由，乃為維護交通
    安全，加強救護，減少被害人之死傷，促使駕駛人於肇事後
    ，能使被害人即時救護，是立法者認駕駛人駕車肇事後，倘
    能將被害人即時救護，或留在現場處理，避免後車再次撞擊
    傷者，均可減輕或避免被害人之傷亡，此攸關社會大眾生命
    、身體之安全，因而將駕車肇事逃逸行為，明文規定為犯罪
    行為加以處罰。本條既是在防止逃逸行為所產生之抽象危險
    ，因此所謂「逃逸」，應非指行為人有積極「逃亡、隱匿」
    等阻礙犯罪偵查行為，而係指行為人不留在肇事現場為即時
    救護、避免後車再度撞擊或協助相關人員迅速處理事故而離
    去之行為，蓋此一離去行為可能使因肇事所發生之損害有再
    度擴大之危險（最高法院95年度臺上字第2193號裁判意旨參
    照）。經查，本件被告肇事後，被告未對告訴人施行救護，
    亦未代為報案，且未經告訴人同意即開車擅自離去，亦未留
    下任何資料或連絡方式，從而被告確有肇事逃逸之意圖及事
    實，亦至為灼然。
四、綜上所述，是本案事證明確，被告肇事逃逸及過失傷害犯行
    ，堪予認定，應依法論科。
五、核被告丙○○前揭所為，分別係犯刑法第284條第1項前段之
    過失傷害罪及同法第185條之4之肇事逃逸罪。被告並無汽車
    駕駛執照，為被告自承在卷，並有公路監理電子閘門-證號
    查詢汽車駕駛人資料附本院卷可憑，被告為汽車駕駛人，無
    駕駛執照駕車（此部分公訴意旨漏未載明，應予敘明），因
    而致人受傷，依道路交通管理處罰條例第86條第1項規定，
    就其所犯過失傷害罪部分予以加重其刑。至被告所犯上開2
    罪，犯意個別，行為互殊，應予分論併罰。再按刑法第62條
    所規定之自首，以對於未發覺之罪，向有偵查權之機關或公
    務員自承犯罪，進而接受裁判為要件。被告雖稱：其於案發
    後有打電話至派出所自首云云，然查，本案前往現場之臺中
    縣警察局東勢分局茅埔派出所員警即證人陳文進在接獲上開
    車禍肇事報案後，前往現場處理時，即由目睹被告肇事逃逸
    之證人丁○○向其告知肇事者即為被告丙○○及肇事車輛之
    特徵，證人陳文進於返回茅埔派出所後，隨即依據證人丁○○提供之資料，撥打電話至被告住處，之後被告才撥打電話
    至茅埔派出所表示其為肇事人等情，業據證人丁○○、陳文
    進於本院證述明確。是以本案於被告坦承其為肇事人前，偵
    查犯罪機關已知本件車禍肇事之行為人即為被告，自與刑法
    第62條合自首之要件不符，附予說明。爰審酌被告未遵守道
    路交通規則，輕忽行車安全，駕車撞及告訴人甲○○，致告
    訴人甲○○所受傷害非輕，且被告駕車致告訴人甲○○受傷
    後，未曾停車查看告訴人甲○○之受傷情形，亦未留在車禍
    現場施以救助行為或報警處理，反逕自駕車逃離現場，可能
    使交通事故所致危害擴大，並造成責任釐清之困難，自應予
    以相當之非難，且自案發迄今，均未積極與告訴人甲○○商
    談賠償事宜，亦均未賠償告訴人分文，尚難認其有賠償告訴
    人，彌補告訴人損害之誠意，另考量其犯後坦承犯行之犯後
    態度、被害人所受傷害之程度及被告雖不符自首要件，然於
    肇事逃逸後不久，即撥打電話至茅埔派出所坦承其為肇事者
    ，尚有悔意等一切情狀，分別量處如主文所示之刑，並分別
    諭知易科罰金之折算標準，並定應執行之刑並諭知易科罰金
    之折算標準。
據上論斷，應依刑事訴訟法第273條之1第1項、第299條第1項前
段，刑法第185條之4、第284條第1項前段、第41條第1項前段、
第51條第5款，道路交通管理處罰條例第86條第1項，刑法施行法
第1條之1第1項前段、第2項，判決如主文。
案經檢察官乙○○到庭執行職務。
中    華    民    國    99    年    11    月    1    日
                  刑事第八庭    法  官  李慧瑜
以上正本證明與原本無異。
如不服本判決應於收受判決後10日內向本院提出上訴書狀，並應
敘述具體理由；其未敘述上訴理由者，應於上訴期間屆滿後20日
內向本院補提理由書（均須按他造當事人之人數附繕本）「切勿
逕送上級法院」。
                                書記官  張雅慧
中    華    民    國    99    年    11    月    1    日
附錄論罪科刑法條
中華民國刑法第185條之4
（肇事遺棄罪）
駕駛動力交通工具肇事，致人死傷而逃逸者，處6月以上5年以下
有期徒刑。
中華民國刑法第284條
(過失傷害罪)
因過失傷害人者，處6月以下有期徒刑、拘役或500元以下罰金，
致重傷者，處1年以下有期徒刑、拘役或500元以下罰金。
從事業務之人，因業務上之過失傷害人者，處1年以下有期徒刑
、拘役或1千元以下罰金，致重傷者，處3年以下有期徒刑、拘役
或2千元以下罰金。

司法院資訊處製作；財團法人民間司法改革基金會備份。
